臺灣花蓮地方法院刑事判決　　　　　　　　　　　　　　九十一年度訴緝字第七號
　　公　訴　人　臺灣花蓮地方法院檢察署檢察官
　　被　　　告　丙○○
右列被告因竊盜等案件，經檢察官提起公訴（八十三年度偵字第四一二一號），本院
判決如左：
    主  文
丙○○無罪。
    理  由
一、公訴意旨略以：被告丙○○夥同不詳姓名之成年男子，共同意圖為自己不法之所
    有，基於犯意聯絡與行為分擔，於民國八十三年十一月十四日下午，至花蓮縣花
    蓮市民享里華東十五之七甲○○住處，以急需用錢為由，向甲○○佯稱欲以每頭
    牛新台幣（下同）二萬元之代價，賣八頭牛予甲○○，並於翌日（十五日）下午
    四時許，偕甲○○至花蓮縣新城鄉嘉里村天公廟前河床看牛，甲○○並當場交付
    六萬元予被告，詎被告並未如期交付牛隻，經甲○○至上開天公廟前河床詢問，
    得悉被告與該不詳姓名男子並非牛主，至此方知受騙；被告復另行起意，意圖為
    自己不法之所有，於同年月十七日凌晨三時許，侵入甲○○住處，竊取現金九萬
    六千元，因認被告涉有刑法第三百三十九條第一項詐欺取財罪及第三百二十一條
    第一項第一款夜間侵入住宅竊盜罪嫌云云。
二、按犯罪事實應依證據認定之，無證據不得推定其犯罪事實；又不能證明被告犯罪
    者，應諭知無罪之判決；刑事訴訟法第一百五十四條、第三百零一條第一項分別
    定有明文。又犯罪事實之認定，應憑真實之證據，倘證據是否真實尚欠明確，自
    難以擬制推測之方法，為其判斷之基礎；而認定犯罪事實之證據係指足以認定被
    告確有犯罪行為之積極證據而言，該項證據自須適合於被告犯罪事實之認定，始
    得採為斷罪資料（參照最高法院五十三年臺上字第六五六號、二十九年上字第三
    一○五號判例）。且刑事訴訟上證明之資料，無論其為直接或間接證據，均須達
    於通常一般之人均不致有所懷疑，而得確信其為真實之程度，始得據為有罪之認
    定，若其關於被告是否犯罪之證明未能達此程度，而有合理懷疑之存在，致使無
    從形成有罪之確信，根據「罪證有疑，利於被告」之證據法則，即不得遽為不利
    被告之認定（參照最高法院七十六年臺上字第四九八六號判例）。其以情況證據
    （即間接證據）斷罪時，尤須基於該證據在直接關係上所可證明之他項情況事實
    ，本乎推理作用足以確證被告有罪，方為合法，不得徒憑主觀上之推想，將一般
    經驗上有利被告之其他合理情況逕予排除（參照最高法院三十二年上字第六七號
    判例）。公訴人認被告涉有右揭詐欺及竊盜罪嫌，無非係以告訴人甲○○之指訴
    及證人乙○○之證詞為主要論據。
三、訊據被告丙○○堅持否認有右揭詐欺及竊盜之犯行，辯稱：伊係向告訴人甲○○
    借六萬元，業已歸還，伊並未到告訴人住處偷錢，且伊向告訴人借錢，告訴人均
    會借錢給伊，故伊不用偷告訴人的錢等語。經查：
    (一)詐欺部分：
      (1)告訴人於本院訊問時指訴：其有借錢給被告作為被告母親埋葬費用，並非交
        付買牛訂金給被告，因牛隻不是被告的等語。惟告訴人於警訊中係指稱：被
        告於八十三年十一月十四日下午至其住處，聲稱母親病重，於台北醫院就醫
        ，需要用錢，要賣黃牛給其，後於十一月十五日下午四時許，被告夥同自稱
        牛主之男子，以機車載其至花蓮縣新城鄉家新村天公廟旁河床看牛，當場議
        價每隻牛賣二萬元，要賣八頭黃牛，共計十六萬元，該男子就裝病，要被告
        載他去看病，且告訴其要把訂金六萬元交給被告，因他欠被告錢，所以其就
        當場給被告六萬元，他們就離開了；但於偵查中則稱：被告於八十三年十一
        月十四日下午至其住處稱，被告有八頭牛要買給其，相約翌日到現場看牛，
        翌日被告帶伊年輕人陪同去看牛，是有牛隻，被告對其說，被告母親過世，
        急需六萬元，其不疑有詐，乃給被告六萬元。是告訴人就牛隻係被告所有或
        陪同之男子所有，及所交付之六萬元係購牛訂金或借款，先後所述不一，則
        告訴人之指訴是否可採，已值懷疑。
      (2)證人丁○○雖證稱：告訴人有跟其借了五萬元，稱朋友有難，要賣牛給告訴
        人，其後來與告訴人一起去牽牛時，飼主有出來稱牛是他們餵養的，不是賣
        給告訴人之年輕人所有等語。惟告訴人於警訊及偵查中均稱：其與被告約定
        由被告及牛隻主人運牛過來，並未提及其有與他人一起去牽牛。況告訴人於
        本院訊問時亦稱：被告後來未將牛隻送過來後，其有去現場看，但沒有找人
        一起去看；其買牛的錢係自己的錢，沒有向別人借錢，其不知道牛隻真正主
        人之姓名等語。是證人丁○○所述與告訴人所述，均不相同，則告訴人之指
        訴，即值懷疑。而告訴人又無法提供牛隻主人之姓名、年籍等資料，以供查
        證，尚難僅以告訴人片面之指訴，遽認被告涉有此部份之詐欺犯行。
    (二)竊盜部分：
      (1)此部份犯行，雖據告訴人於警訊及偵審中指訴綦詳。惟告訴人於警訊中指稱
        ：被告言明於八十三年十一月十六日上午，將牛隻運至其住處，被告於八十
        三年十一月十六日上午十一時許，至其住處，問其牛隻有無運來，其說沒有
        運來，被告就說要去找牛主運牛過來，並且要其加付一千元運費，其答應被
        告，但要牛隻運來才給運費及餘款十萬元，被告就離開，直至十七日凌晨三
        點，被告來其住處，當時其正在睡覺，沒有理會被告，被告就坐在其床邊的
        椅子，到了五點，其起床，被告已不在了，其要找褲子穿，才發現放在被告
        所坐椅子上的褲子及口袋內九萬六千元已遭被告偷走了；於偵查中亦稱：其
        知道只有被告一人入其屋，其只是不想理被告，繼續睡覺等語。既然被告出
        現在告訴人住處係在深夜時分，衡情，一般人在深夜時分，突見認識之外人
        出現家中，應會起身詢問該人半夜到家中之原因，為何告訴人未起疑，並起
        身詢問？更何況被告甫於前一天與被告約定由被告找牛主人送牛過來一事，
        突見被告在家中出現，亦應會出聲詢問牛隻送來否？但告訴人卻是不理會被
        告，繼續睡覺，實與常情不合。
      (2)又證人乙○○雖於偵查中證稱：其向告訴人租屋居住，於八十三年十一月十
        七日凌晨三時許，其聽到屋內有出入聲，把門打開，見被告在告訴人房間持
        出摺疊之褲子出來等語。但證人乙○○於本院訊問時則稱：因時間太久，其
        沒有印象有無在八十三年十一月十七日凌晨，看到被告從告訴人家中出來；
        其曾因為有一位朋友綽號阿同，姓名為丁○○之朋友跟告訴人很要好，其去
        找該朋友時，偶爾會在告訴人家過夜等語。證人乙○○雖就八十三年十一月
        十七日有無在告訴人住處見到被告一事已經忘記，但就其當時在告訴人住處
        過夜之原因為「租屋」或「找朋友」，先後所述不同。而告訴人亦稱：乙○○因與一位羅姓男朋友到其住處，臨時住一晚上，其確定沒有將房屋分租給
        乙○○。則告訴人雖就房屋未出租予乙○○一事所述相符，但就乙○○男友
        之姓名，與乙○○所述又不相同。兩人所述既有相互矛盾，又有互核不一之
        處，實難憑證人乙○○有瑕疵之證詞，遽認被告涉有告訴人所指訴之竊盜犯
        行。
    (三)綜上所述，本案詐欺部分僅有告訴人片面之指訴，並無其他證據足佐；而竊盜
      部分，雖有證人乙○○之證述，但其證詞有前後不一，且與告訴人所述亦有不
      相符之處，故亦難採信。此外，復查無其他積極證據足認被告有何詐欺、竊盜
      犯行，既不能證明其犯罪，依法應諭知無罪之判決。
據上論斷，應依刑事訴訟法第三百零一條第一項前段，判決如主文。
本案經檢察官孫進興到庭執行職務
中      華      民      國    九十一    年      七      月    二十四    日
                              臺灣花蓮地方法院刑事庭
                                  法  官  李  世  華
右正本證明與原本無異。
如對本判決不服，應於送達後十日內，向本院提出上訴狀。（應抄附繕本）告訴人或
被害人如對於本判決不服者，應具備理由請求檢察官上訴，其上訴期間之計算係以檢
察官收受判決正本之日期為準。
                                  法院書記官
中      華      民      國    九十一    年      八      月      一      日
